【裁判字號】    98,勞簡抗,3
【裁判日期】    981028
【裁判案由】    給付資遣費等
【裁判全文】
臺灣臺南地方法院民事裁定             98年度勞簡抗字第3號
抗  告  人  丙○○
訴訟代理人  蔡東泉律師
相  對  人  全球人壽股份有限公司
法定代理人  乙○○
訴訟代理人  甲○○
上當事人間請求給付資遣費等事件，抗告人對於中華民國98年9
月14日本院臺南簡易庭98年度南勞簡字第18號裁定提起抗告，本
院裁定如下：
    主      文
原裁定廢棄。
    理      由
一、按抗告法院認抗告為有理由者，應廢棄或變更原裁定，民事
    訴訟法第492條前段定有明文。此項規定，依同法第436條之
    1第3項規定，於簡易訴訟程序事件之抗告程序準用之。
二、本件抗告意旨略以：兩造之合意管轄對抗告人顯失公平，且
    本件債務履行地在臺南，原審法院有管轄權，爰依法提起抗
    告，請求廢棄原裁定等語。
三、按訴訟之全部或一部，法院認為無管轄權者，依原告聲請或
    依職權以裁定移送其管轄法院，且當事人除就具有專屬管轄
    之訴訟外，得就關於由一定之法律關係而生之訴訟，以文書
    合意定第一審管轄法院，並因此合意管轄而使該合意管轄之
    法院因而取得管轄權，且排除其他法院之法定管轄權，此固
    為民事訴訟法第24條、第26條及第28條第1 項所規定之意旨
    。但同法第28條第2 項既規定「第24條之合意管轄，如當事
    人之一造為法人或商人，依其預定用於同類契約之條款而成
    立，按其情形顯失公平者，他造於為本案之言詞辯論前，得
    聲請移送於其管轄法院。但兩造均為法人或商人者，不在此
    限。」則依其意旨，係在於因此種訂定合意管轄之情形，通
    常締約之他造就此條款多無磋商變更之餘地，為防止合意管
    轄條款之濫用，故賦予他造得為管轄權之抗辯，藉以保障經
    濟弱勢當事人之權益（該條項修正立法意旨參照）。可見就
    立法之規範目的而言，係在防止當事人之一造利用合意管轄
    之約定，以取得或排除法定管轄權，而影響他造（特別弱勢
    之當事人）之權益。至條文雖僅係就一造（通常為主導訂立
    合意管轄權之一方）向合意管轄之法院起訴時，他造得為聲
    請移轉管轄之情形為規定，但其意旨既在保障因合意管轄而
    受有不利之他造，則在他造不向合意管轄法院起訴而改向具
    有法定管轄權法院提起訴訟之時，參酌上開規範意旨，自亦
    不得准許再為合意管轄之抗辯。否則，在一造向合意管轄法
    院起訴時，他造既得抗辯而聲請移轉至法定管轄法院，而在
    他造向法定管轄法院起訴時，卻須受合意管轄之拘束而須移
    轉至合意管轄法院，形成保障目的上之欠缺，應非該條文規
    範之目的。故從目的性擴張解釋之立場，本院認在此情形，
    就上開條文所涵攝之範圍而言，應允許受不利約束之他造得
    不受合意管轄之限制，而得向具有法定管轄權之法院為起訴
    。經查：
  (一)觀之原審卷附兩造所簽訂之新進壽險規劃師合約書之型式與
    內容（見原審卷第48-49頁），足見該等合約書條款係相對
    人為與不特定之多數相對人訂約之用，而單方預先就契約內
    容擬定該等交易條款，並於締結契約時，以該等交易條款為
    內容與抗告人訂立契約，故堪認兩造間所締結之本件新進壽
    險規劃師合約書為定型化契約，至抗告人雖就薪資、工作內
    容、工作地點及獎懲等相關權利義務事項，非全無討論斟酌
    之空間，然亦不影響本件新進壽險規劃師合約書為定型化契
    約之性質。
  (二)次查，兩造於本件新進壽險規劃師合約書第11條固約定：「
    若涉及本合約書內容之一切訴訟，雙方合意以臺北地方法院
    為第一審管轄法院」，但上開合約書均係由相對人先行擬定
    而在與其所僱用員工簽約時使用之合約，具有同類契約約款
    之性質，而不論任何受僱員工均應受此條款之拘束，並無加
    以爭執或予以排除之協商空間，且所約定之管轄法院係在相
    對人主事務所所在之臺北地院，則以相對人之受僱員工遍佈
    全省各地，因此而衍生之各類勞僱關係之訴訟均應至臺北地
    院起訴或應訴之結果觀之，顯已達在管轄權之規範上失其公
    平之程度，而相對人復為法人，抗告人則為一般之受僱員工
    ，依上開說明，自有民事訴訟法第28條第2項之適用，並得
    使抗告人不受合意管轄之拘束，而得向其他法定管轄法院為
    起訴。
  (三)又按因契約涉訟者，如經當事人定有債務履行地，得由該履
    行地之法院管轄，為民事訴訟法第12條所明定。而管轄權之
    有無，應依原告主張之事實，按諸法律關於管轄之規定而為
    認定（最高法院65年台抗字第162號判例意旨參照）。本件
    抗告人主張其係任職於相對人所屬位於臺南之得勝通訊處，
    依約定抗告人須至該處簽到上班等情，為相對人所不爭執，
    則在合約中雖未明文約定抗告人上開履約之處所，然臺南縣
    市為抗告人之債務履行地（至少為主要債務履行地）則甚明
    確。至相對人雖主張業務員之招攬工作遍佈全省，將來所屬
    通訊處亦可能變動等語，惟查，相對人上開主張仍不足以否
    定債務履行地在臺南縣市之事實，則原法院依上開條文規定
    自屬有管轄權之法院。
  (四)綜上所述，本院就本件事件既有管轄權，則原審法院認本件
    應由臺灣臺北地方法院管轄，並裁定移送該法院，自有未洽
    。抗告意旨指摘原裁定不當，求予廢棄，為有理由，自應由
    本院將原裁定予以廢棄，以符法制。
四、據上論結，本件抗告為有理由，依民事訴訟法第436條之1第
    3項，第492條前段，裁定如主文。
中    華    民    國    98    年    10    月    28    日
                  民事第一庭    審判長法  官  高榮宏
                                      法  官  黃聖涵
                                      法  官  林福來
以上正本係照原本作成
本件不得抗告。
中    華    民    國    98    年    10    月    28    日
                                      書記官  吳俊達


司法院資訊處製作；財團法人民間司法改革基金會備份。
